臺灣臺北地方法院民事裁定　　　　　 100年度消債抗字第18號
抗　告　人　王國書
上列抗告人因消費者債務清理條例更生事件，對於中華民國100
年1 月31日本院100 年度消債更字第3 號裁定提起抗告，本院裁
定如下：
    主  文
抗告駁回。
抗告程序費用新臺幣壹仟元由抗告人負擔。
    理  由
一、按債務人不能清償債務或有不能清償之虞者，得依本條例所
    定更生或清算程序，清理其債務；債務人對於金融機構因消
    費借貸、自用住宅借款、信用卡或現金卡契約而負債務，在
    聲請更生或清算前，應提出債權人清冊，以書面向最大債權
    金融機構請求協商債務清償方案，並表明共同協商之意旨，
    消費者債務清理條例（下稱消債條例）第3 條、第151 條第
    1 項分別定有明文。又聲請更生或清算不合程式或不備其他
    要件者，法院應以裁定駁回之，但其情形可以補正者，法院
    應定期間先命補正，復為消債條例第8 條所明定。可知消債
    條例係採協商前置主義，其意旨在使債務人與多數債權人間
    能自主解決其債務，利用法院程序外解決之協商機制，為迅
    速有效之自主性解決，以疏減法院負擔，有效分配司法資源
    ，而此程序之進行，有賴當事人間之協力配合，本於誠信為
    基礎，形成債務清理之共識，藉由法院之事後核可，賦予協
    商內容作為執行名義之正當性，故債務人自應確實經此協商
    程序，始能聲請更生或清算，倘債務人與債權人於進行協商
    程序時，一造當事人消極未盡相關協商義務，或實際上並無
    成立協商之真意，雖有債務協商不成立之形式，然藉由脫法
    方式造成此等結論，即難謂已踐履消債條例第151 條規定之
    前置協商程序。
二、抗告意旨略以：抗告人與最大債權金融機構澳商澳盛銀行股
    份有限公司（下稱澳盛銀行）進行前置協商程序時，澳盛銀
    行提出之還款方案為年利率4 ％，分165 期清償，每月還款
    新台幣（下同）8,630 元，惟抗告人之債務除已列入債務清
    理條例前置協商專用債權人清冊計1,264,850 元外，尚有未
    載於其上之(一)萬泰商業銀行將債權轉讓萬榮行銷股份有限公
    司（本金約70,000元，利息不知）、(二)抗告人擔任安迪司有
    限公司之保證人（本金約200,000 元，利息不知）、(三)抗告
    人擔任潘淑靜之保證人（本金約800,000 元，利息不知），
    縱抗告人接受澳盛銀行之還款條件，仍有約1,070,000 元之
    債權未協商，以抗告人近2 年之平均薪資，扣除每月必要生
    活支出及未協商之債權，明顯無法負擔協商金額8,630 元，
    然原審未詳實審查，即認定抗告人無協商誠意，原審裁定駁
    回抗告人更生之聲請，顯有不當。爰提起本件抗告，請求將
    原裁定廢棄，並准抗告人開始更生等語。
三、經查：
  (一)抗告人為本件更生之聲請，已提出財政部台北國稅局綜合所
    得稅各類所得資料清單、財產歸屬資料清單、財產及收入狀
    況說明書、債權人清冊、財團法人金融聯合徵信中心當事人
    綜合信用報告、租賃契約、存摺影本及電話費收據等件為證
    ，且抗告人目前所負之債務，除已列入債務清理條例前置協
    商專用債權人清冊所列債權外，僅積欠萬榮行銷股份有限公
    司之70,000元債務是其本身為主債務人之債務，其餘積欠台
    北富邦商業銀行股份有限公司（下稱台北富邦銀行）、合作
    金庫銀行股份有限公司（下稱合作金庫）之債務，均是擔任
    潘淑靜或渠所負責之安迪司有限公司之連帶保證人所負之保
    證債務之事實，亦有抗告人所提之抗告狀及財團法人金融聯
    合徵信中心當事人綜合信用報告可憑（見本院卷第1 頁至第
    6 頁）。
  (二)抗告人與最大債權金融機構澳商澳盛銀行進行前置協商程序
    時，澳盛銀行提出之還款方案為年利率4 ％，分165 期清償
    ，每月還款8,630 元，然因抗告人每月僅得清償8,500 元而
    無法成立協商。惟查，據抗告人所陳其年收入約320,000 元
    ，其每月所得即為26,667元（計算式：320,00012＝26,66
    7 ），於支付每月必要支出16,500元（計算式：10,000＋5,
    000＋1,500＝16,500），尚剩餘10,167元（計算式：26,667
    －16,500＝10,167），並無不足清償協商還款金額之情形。
    縱認抗告人主張其仍有未納入協商債務計1,070,000 元須清
    償屬實，惟抗告人於進行協商時，同意每月負擔8,500 元，
    應已考量未納入協商之債務，則最大債權金融機構所提出之
    協商條件與抗告人所能負擔之金額，兩者相距僅130 元，抗
    告人若能竭力節省開支，非不能負擔澳盛銀行所提出之金額
    。再者，抗告人雖陳稱每月尚須清償萬榮行銷股份有限公司
    、合作金庫及台北富邦銀行之債務，惟未見抗告人提出清償
    計畫及清償證明，每月清償金額及期數均不明，難認抗告人
    確有還款之情。是以，本件抗告人以尚有前開未納入協商之
    債務為由，無法同意最大債權銀行澳盛銀行所提之協商方案
    ，致協商不成立，顯見抗告人未盡清理債務之最大誠意，積
    極配合協商債務，並無進行協商或成立協商之真意，足認其
    並未實質上就其積欠澳盛銀行等債權人之債務進行債務協商
    ，自不得僅憑其有申請協商之外觀，即遽而認其業已踐行前
    置協商程序。準此，難認抗告人已履踐消債條例第151 條規
    定之前置協商程序，從而，抗告人逕向法院提出更生之聲請
    ，於法尚有未合，且其欠缺又屬不能補正，自應駁回其更生
    之聲請。原裁定駁回抗告人更生之聲請，核無違誤，抗告意
    旨指摘原裁定不當，求予廢棄另為裁定，為無理由，應予駁
    回。
  (三)末查，更生清算之聲請係責任財產制度下最後手段，並須以
    債務人實質已不能清償者為限，此亦為消債條例第3 條所明
    定，抗告人現年為43歲，依勞動基準法規定之退休年齡65歲
    計算，抗告人尚可工作22年，故僅須積極工作則穩定增加收
    入當屬可期，復加以債權人依其能力及負擔適度調整清償條
    件，則抗告人所積欠之債務即不生不能清償之情形。是以，
    抗告人未再積極進行協商而逕行聲請更生，亦有不當。
三、據上論結，本件抗告為無理由，依消費者債務清理條例第15
    條、民事訴訟法第495 條之1 第1 項、第449 條、第95條、
    第78條，裁定如主文。
中    華    民    國   100    年    3     月    15    日
              民事第四庭      審判長法  官  張瑜鳳
                                    法  官  許純芳
                                    法  官  陳靜茹
以上正本係照原本作成。
本裁定不得抗告。
中    華    民    國   100    年    3     月    15    日
                                    書記官  鄭雅雲